【裁判字號】    89,簡上,226
【裁判日期】    900424
【裁判案由】    給付票款
【裁判全文】
臺灣桃園地方法院民事判決  八十九年度簡上字第二二六號
    上  訴  人  乙○○
    被  上訴人  甲○○○
右當事人間請求給付票款事件，上訴人對於中華民國八十九年七月三十一日本院中壢
簡易庭八十九年度壢簡字第五六四號第一審判決提起上訴，本院判決如左：
    主    文
上訴駁回。
第二審訴訟費用由被上訴人負擔。
    事    實
甲、上訴人方面：
一、聲明：(一)原判決廢棄。(二)駁回被上訴人在第一審之訴。
二、陳述：除與原判決記載相同者，茲引用之外，補稱：
（一）、緣八十七年一月間某日，上訴人長兄黃雲彩因售地獲利，上訴人胞妹即被上
      訴人、黃金鶯、黃寶蓮、周鍾秋妹、魯黃寶琴等人乃藉此向黃雲彩要求「分紅
      」，黃雲彩表示若上訴人願給則其亦願分紅，故被上訴人等人乃轉要求上訴人
      配合其等向黃雲彩要求分紅，上訴人表示因土地未出售，不同意給予其等分紅
      ，嗣於被上訴人等人再三拜託下，上訴人乃配合開立支票藉以向黃雲彩要求分
      紅（其中乙紙票號為AD0000000，付款人為中華商業銀行桃園分行，發
      票日八十八年一月十六日，票面金額新臺幣〈下同〉五十萬元，該紙支票係上
      訴人開具交予被上訴人，以下簡稱系爭支票），上訴人並與被上訴人等人言明
      ：「系爭支票不得提示、不得要求支付」，並在支票載明「禁止背書轉讓」，
      其等並書立「切結書」為憑，嗣被上訴等人則持該六紙支票向黃雲彩「分紅」
      ，因黃雲彩仍拒予分紅，周鍾秋妹、魯黃寶琴、黃金鶯等三人乃將支票返還上
      訴人，上訴人並將上揭「切結書」交予其等收回撕毀，詎被上訴人竟遲未將系
      爭支票返還上訴人，反持系爭支票訴請上訴人支付，據上可知，系爭支票是兩
      迼通謀虛偽所開立，並無拘束雙方之真意，被上訴人自不得請求。
（二）、又被上訴人主張系爭支票是基於「借貸」關係，則被上訴人自應就其交付貸
      款乙事負舉證之責。
（三）、況本件給付票款事件審理時，被上訴人竟變更說詞，以土地分配款為由，說
      明系爭款項之緣來，除與被上訴人前所陳稱之借款理由相齟齬外，且土地分配
      款乙事，被上訴人業於七十九年三月十五日書立切結書，二造已無糾葛，足徵
      被上訴人所言，實不足採。
三、證據：除援用第一審所提證據外，補提證人證明書影本、支付命令聲請狀影本、
    支票影本、本院八十九度壢字第六八八號判決書影本為證，並聲請訊問證人黃雲
    彩、黃金鶯、魯黃寶琴、周鍾秋妹。
乙、被上訴人方面：
    被上訴人未於最後言詞辯論期日到場，惟據其以前到場所為之聲明、陳述略謂︰
    一、聲明：駁回上訴。
二、陳述：除與原判決記載相同者，茲引用之外，補稱：
（一）、系爭支票係上訴人所簽發交付，上訴人給付票款之原因，乃上訴人於兩造生
      父黃天賜生前，窔過父親桃園縣觀音鄉土地，因父親查覺未予告發，乃囑咐上
      訴人處理土地時，須予上訴人兄弟姊妹分配利益，上訴人於八十七年間將盜移
      之土地，其中二分之一過戶予其他三兄弟均分，其餘即簽發面額五十萬元支票
      予被上訴人及姊妹，又七十九年之切結書與本件時間、事物均不相同，且二件
      相差八年之久，非同一事實，上訴人所辯不足採信。
（二）、又本件上訴人於原審審理時：自認表示於伊土地處理變賣時給付票款，其抗
      辯為虛偽意思表示，欠缺事證，所為抗辯無據。
（三）、再上訴人辯稱，切結書於收回支票時已撕毀，除其自欺外，熟能置信，更且
      切結書既為重要之抗辯文件，上訴人保護猶有不及，豈有撕毀之理，此部份不
      實抗辯亦欠缺依據。
（四）、況上訴人與周鍾秋妹、魯黃寶琴、黃金鶯等三人達成和解，將該三人支票收
      回，惟被上訴人部分迄未獲得清償，其訴請上訴人給付票款，於法並無不合。
三、證據：援用第一審所提之證據。
    理    由
一、本件被上訴人，未於最後言詞辯論期日到場，核無民事訴訟法第三百八十六條所
    列各款之情形，爰依上訴人聲請，准為一造辯論判決。
二、本件被上訴人起訴主張：伊持有上訴人所簽發乙紙系爭支票，詎屆期提示未獲清
    償，為此提起本件訴訟，請求上訴人給付票款及法定遲延利息等語，上訴人則以
    ：系爭支票固為伊所簽發，票載日期復為伊所塗改，然系爭支票是兩迼通謀虛偽
    所開立，並無拘束雙方之真意，又被上訴人主張系爭支票是基於借貸關係，則被
    上訴人自應就交付貸款乙事負舉證之責，再土地分配款乙事，被上訴人業於七十
    九間書立切結書，二造已無糾葛等情詞資為辯解。
三、被上訴人主張其執有上訴人所簽發乙紙系爭支票，除據其提出與所述相符之系爭
    支票及退票理由單各乙紙為證外，復為上訴人所不爭，堪信上訴人此部分之主張
    ，應堪信為真實，是本件所應審究者厥為上訴人是否有拒絕給付票款之事由存在
    。
四、經查：
（一）、上訴人於原審八十九年七月十三日審理時自認，係因土地未能售出，致未能
      支付該筆五十萬元票款，迨土地售出，伊始能支付被上訴人該筆五十萬元票款
      ，且系爭支票並非借予被上訴等語，足見上訴人事後翻稱，系爭支票係借予被
      上訴人云云，要難採信。
（二）、又證人黃金鶯即二造之妹於本院九十年二月十五日審理時證稱，上訴人簽發
      系爭支票時其有在場，緣因上訴人繼承上二造父親上千萬遺產，故開具系爭支
      票予被上訴人，補償被上訴人未繼承二造父親之遺產，嗣上訴人跳票，其等有
      允許上訴人展延一年時間等語，且上訴人亦自認系爭票面上之日期係伊所塗改
      ，足徵上訴人係基於分配二造父親遺產事由，始簽具系爭支票予被上訴人無訛
      。
（三）、再如上訴人於上訴理由狀所陳，伊開立系爭支票予被上訴人時，二造有言明
      ：「系爭支票不得提示、不得要求支付」，並在支票載明「禁止背書轉讓」，
      並有書立「切結書」為憑，顯見，二造果有簽立切結書，切結書簽立之日期應
      為票載發票日當日或之後，惟上訴人迄未提出伊所陳之該紙「切結書」為證，
      則上訴人所述自難遽加信憑。
（四）、復且，上訴人固提出乙紙切結書為證，惟查上訴人並未舉證證明該紙屬私文
      書性質之切結書為真正，自難憑此率為有利於上訴人之認定，況上訴人所提該
      紙切結書，依其填載日期，乃簽立於七十九年三月十五日，然本件系爭支票簽
      發日期初為八十七年一月十六日（嗣塗改為八十八年一月十六日），二者日期
      相距約八年之久，顯與本件難認有何關係，且二造果於七十九年三月十五日之
      時，業已就遺產分配事宜協議完畢，則上訴人為何又無端於八十七年一月十六
      日簽發該紙系爭支票交予被上訴人？益見上訴人所陳，難加採信。
五、綜上所述，本件被上訴人主張其執有上訴人所簽發系爭支票，屆期不獲清償應為
    可採，上訴人所述尚難認可信，從而，被上訴人本於票據法律關係，請求上訴人
    給付五十萬元及自提示日八十八年一月二十二日起至清償日止，按年息百分之六
    計算之利息，為有理由，應予准許，又命清償票據上債務之判決，應依職權宣告
    假執行，民事訴訟法第三百八十九條第一項第四款定有明文，是原審判命上訴人
    如數給付，並依職權宣告假執行，於法並無違誤。上訴意旨指摘原判決不當，求
    予廢棄改判，為無理由，應予駁回其。
據上論結，本件上訴為有理由，依民事訴訟法第四百三十六條之一第三項、第四百六
十三條、第三百八十五條第一項前段、第四百四十九條第一項、第七十八條，判決如
主文。
中      華      民      國    九十      年      四      月    二十四    日
                            臺灣桃園地方法院民事第一庭
~B審判長法官  陳世宗
~B法      官  林淑鳳
~B法      官  林信旭
右為正本係照原本作成
中      華      民      國    九十      年      四      月    二十五    日
~B法院書記官  陳美年


司法院資訊處製作；財團法人民間司法改革基金會備份。
